臺灣臺中地方法院刑事判決　　　　　　　96年度易字第2229號
公　訴　人　臺灣臺中地方法院檢察署檢察官
被　　　告　甲○○
　　　　　　　　　　　3號
上列被告因詐欺案件，經檢察官提起公訴（96年度偵緝字第1046
號），茲被告於準備程序中就被訴事實為有罪之陳述，受命法官
於聽取當事人之意見後，由本院合議庭裁定由受命法官獨任進行
簡式審判程序，判決如下：
    主    文
甲○○幫助意圖為自己不法之所有，以詐術使人將本人之物交付
，處有期徒刑月，如易科罰金，以銀元佰元即新臺幣玖佰元
折算壹日。
    犯罪事實及理由
一、犯罪事實：
    甲○○在可預見其將自己之金融帳戶交付予姓名年籍不詳之
    成年人使用，足供該成年人向他人詐騙財物，供匯款之用，
    而其發生並不違背其本意之認識下，竟不顧他人所可能遭受
    財產上損失之危險，容任該成年人藉以遂行犯罪，並基於幫
    助該成年人詐欺取財之不確定故意，於民國91年7月15日，
    在臺中市嶺東商專附近，將其前向中華郵政股份有限公司臺
    中嶺東郵局，申請開設之局號0000000號、帳號0000000號帳
    戶之存摺及提款卡（含密碼），於同日申請使用電話語音服
    務系統後交付予該成年人，而以此方式幫助該成年人詐騙他
    人財物。嗣後該成年人，即意圖為自己不法之所有，以「大
    淩娛樂科技有限公司」名義寄發中獎通知予乙○○○，乙○
    ○○於91年8月5日上午10時許接獲該中獎通知後，旋即撥打
    該通知上之電話與該成年人聯絡，該成年人即向乙○○○佯
    稱其中獎得款新臺幣（下同）100萬元，惟需先匯款7萬3千
    元繳交稅金後始得領取等語，取信乙○○○，致乙○○○不
    疑有它，陷於錯誤，依該成年人之指示，於同日至臺北縣板
    橋市農會匯款7萬3千元至乙○○○之上開郵局帳戶內；嗣乙
    ○○○於匯款成功後與該成年人聯絡，該成年人復指示乙○
    ○○再匯款至該公司香港總公司，乙○○○因發覺有異，始
    知悉受騙，經報案後為警循線查獲上情。
二、證據名稱：
（一）被告甲○○於本院準備程序及審理時為認罪之陳述。
（二）被害人乙○○○於警詢中之指述。
（三）被害人乙○○○匯款至被告甲○○上開郵局帳戶內之臺北
      縣板橋市農會匯款申請書（代收據）影本1紙。
（四）中華郵政股份有限公司臺中郵局95年10月24日中管字第09
      52105114號函檢送被告甲○○上開郵局帳戶之立帳申請書
      影本、使用電話語音服務申請書影本及交易明細各1份。
三、查被告行為後，94年2月2日修正公布之刑法條文已自95 年7
    月1日起施行，其中與本件有關部分之第2條、第30條、第33
    條第5款、第41條第1項均已修正，另刑法施行法增訂之第1
    條之1亦於95年6月14日公布，並自同年月16日起施行。按「
    行為後法律有變更者，適用行為時之法律，但行為後之法律
    有利於行為人者，適用最有利於行為人之法律」，修正後刑
    法第2條第1項定有明文。此條規定係規範行為後法律變更所
    生新舊法律比較適用之準據法，本身尚無新舊法比較之問題
    ，於新法施行後，應一律適用新法第2條第1項之規定，為「
    從舊從輕」之比較。另刑法第30條關於幫助犯之規定雖有文
    字更動，刑法施行法亦增列第1條之1之規定，然於本案具體
    適用結果，前揭條文之變更並無有利、不利被告之情形，自
    應逕依裁判時法即修正後刑法第30條及刑法施行法第1條之1
    之規定論處（最高法院95年11月7日95年第21次刑事庭會議
    決議參照），先予敘明。再按本次法律變更，比較時應就罪
    刑有關之共犯、未遂犯、想像競合犯、牽連犯、連續犯、結
    合犯，以及累犯加重、自首減輕暨其他法定加減原因（如身
    分加減）與加減例等一切情形，綜其全部罪刑之結果而為比
    較（最高法院95年5月23日95年度第8次刑庭會議決議參照）
    。茲就本件新舊法比較結果說明如下：
（一）關於罰金刑最低額之問題，被告所從屬之正犯罪名係刑法
      第339條第1項之詐欺取財罪（詳如後述），法定刑中有科
      處罰金之規定。修正前刑法第33條第5款規定罰金為1元以
      上，修正後刑法第33條第5款則將罰金規定係新臺幣1千元
      以上，以百元計算之。經比較新舊法之結果，應以舊法較
      有利於被告。
（二）又修正前刑法第41條第1項前段規定：「犯最重本刑為五
      年以下有期徒刑以下之刑之罪，而受六個月以下有期徒刑
      或拘役之宣告，因身體、教育、職業、家庭之關係或其他
      正當事由，執行顯有困難者，得以一元以上三元以下折算
      一日，易科罰金。」再被告行為時之易科罰金折算標準，
      修正前罰金罰鍰提高標準條例第2條（現已刪除）規定，
      就其原定數額提高為1百倍折算1日。則本件被告行為時之
      易科罰金折算標準，如以銀元3百元折算1日，經折算為新
      臺幣後，應以新臺幣9百元折算為1日。惟修正後刑法第41
      條第1項前段則規定：「犯最重本刑為五年以下有期徒刑
      以下之刑之罪，而受六個月以下有期徒刑或拘役之宣告者
      ，得以新臺幣一千元、二千元或三千元折算一日，易科罰
      金。」被告所犯係得易科罰金之罪，經比較修正前後之易
      科罰金折算標準，以修正前之規定較有利於被告。
（三）綜上，舊法關於法定罰金刑下限及易科罰金折算標準之規
      定，均較有利於被告，衡諸整體綜合比較結果及不得割裂
      適用法律之原則，應依刑法第2條第1項前段之規定，一體
      適用修正前刑法之相關規定予以處斷。
四、查被告提供其上開郵局帳戶予他人詐欺犯罪使用，雖並未參
    與上開犯罪之構成要件行為，然其顯係以幫助他人犯罪之意
    思，實行上開犯罪構成要件以外之行為，核其所為，係犯刑
    法第30條第1項前段、刑法第339條第1項之幫助詐欺取財罪
    。又被告僅係幫助他人實行詐欺取財罪，為幫助犯，應依刑
    法第30條第2項之規定，按詐欺取財罪正犯之刑予以減輕。
    爰審酌被告明知其所交付之郵局帳戶將有可能遭人供做詐欺
    取財之工具，竟執意將其所有之郵局帳戶提供予不法份子使
    用，非惟幫助詐騙者遂行詐財目的，同時使詐欺者得以隱匿
    其真實身分，減少遭查獲之風險，愈使其肆無忌憚，助長犯
    罪之猖獗，破壞社會秩序甚鉅，暨本案被害人乙○○○因遭
    詐騙而匯入被告帳戶之金額，所受損害，及被告犯後坦承犯
    行之犯罪後態度等一切情狀，量處如主文所示之刑，並諭知
    易科罰金之折算標準，以示懲儆。
五、依刑事訴訟法第273條之1第1項、第299條第1項前段、第310
    條之2、第454條第1項，刑法第2條第1項、第30條第1項前段
    、第2項、第339條第1項，修正前刑法第33條第5款、第41條
    第1項前段，罰金罰鍰提高標準條例第1條前段，修正前罰金
    罰鍰提高標準條例第2條，判決如主文。
六、如不服本判決，得於判決書送達之日起10日內，以書狀敘述
    理由，向本院提出上訴（須附繕本）。
中　　華　　民　　國　　96　　年　　6 　　月　　28　　日
                  刑事第十三庭  法  官  許月馨
得上訴。
上正本證明與原本無異。
                                書記官  黃美雲
中　　華　　民　　國　　96　　年　　6 　　月　　28　　日
附錄論罪科刑法條
中華民國刑法第339條
意圖為自己或第三人不法之所有，以詐術使人將本人或第三人之
物交付者，處5年以下有期徒刑、拘役或科或併科1千元以下罰金
。
以前項方法得財產上不法之利益或使第三人得之者，亦同。
前二項之未遂犯罰之。
